臺灣士林地方法院刑事裁定　　　　　　　　　　　　　九十一年度自字第一一號
　　自　訴　人　德泰交通有限公司　設台北市○○路○段三九五號
　　代　表　人　乙○○○
　　代　理　人　丙○○
　　被　　　告　甲○○
右列被告因侵占案件，經自訴人提起自訴，本院裁定如左：
    主  文
自訴駁回。
    理  由
一、本件自訴意旨略稱：被告甲○○於民國八十九年三月十三日在自訴人德泰交通有
    限公司（下稱德泰公司）承租Ｈ四─一○七號營業小客車，約定每日租金新台幣
    一千元，每三日繳一次，車輛交由被告使用。惟被告竟於八十九年十一月間起，
    於不詳地點，意圖為自己不法之所有，變異持有為所有之意思，拒絕繳納車租，
    亦未回廠保養，避不見面，就自訴人之催告置之不理，因認被告涉犯刑法三百三
    十五條第一項之侵占罪嫌。
二、按法院或受命法官於自訴案件第一次審判期日前訊問及調查結果，如認為案件有
    刑事訴訟法第二百五十二條至第二百五十四條之情形者，得以裁定駁回其自訴，
    同法第三百二十六條第三項定有明文。次按刑法上之侵占罪，須持有人變易其原
    來之持有意思而為不法所有之意思始能成立，如僅將持有物延不交還或有其他原
    因致一時未能交還，既缺乏主觀要件，即難據以該罪相繩（最高法院六十八年台
    上字第三一四六號判例參照）。至於民事關係當事人間，債務人若有未依約定之
    債務本旨履行者，於社會一般交易經驗上原因非一，舉凡因不可歸責於己之事由
    致不能給付，或因合法主張抗辯事由而拒絕給付，或因財產、信用狀況緊縮而無
    力給付，甚至於債之關係成立後，始另起惡意遲延給付，皆有可能，非必出於自
    始無意給付之財產犯罪一端。而刑事被告依法不負自證無罪之義務，若別無足以
    證明被告自始意圖不法所有之積極證據，縱使其就所負債務惡意違約不為履行，
    仍僅為民事上之糾紛，要難違反刑事訴訟法第一百五十四條之規定，以單純債務
    不履行之狀態，推定被告具有不法所有之侵占意圖，而轉令其提出有利於己之反
    證。
三、本件被告甲○○雖然經傳喚二次未到，然自訴代表人乙○○○於九十年十二月十
    日於台北地方法院調查時陳稱被告是在九十年三月簽約，之前都有繳，但是到八
    十九年十月就沒繳了，前開車輛於九十年二月二十七日，停在南門國中附近，經
    由他人通知而開回公司，車子當時尚未被處分，車子有損壞，被告積欠十一月份
    到二月份的租金等語。而自訴代理人丙○○於本院九十一年五月二十七日調查時
    證稱前開車輛已於去年（即九十年）三月份左右，在南門國中那邊找到，找到時
    底盤壞了，可能是碰到撞壞了，車身有擦撞到；另被告是從八十九年三月開始租
    車，到了同年十月份開始沒有繳租金等語。因此，從被告租用該車，一開始均有
    按期繳納費用，而且，如自訴代表人所言，被告從三月到十月，也已繳八個月之
    久；再者，自訴人自行找到該車時，該車已經有所損壞的情形來看，均難認被告
    有侵占該車之犯行。而本件自訴人指訴被告侵占，除表明被告事後未依約繳納費
    用不知去向之事實外，並未就被告有何不法所有意圖，提出可供調查之證據，自
    難僅憑自訴人代表人之片面指訴，遽為不利被告之認定，足見本件純屬民事債務
    糾葛，自訴人宜循民事程序請求救濟。此外，復查無其他積極證據足資證明被告
    等涉嫌侵占罪，本件被告之犯罪嫌疑不足，依照首揭說明，自訴應予駁回。
據上論斷，應依刑事訴訟法第三百二十六條第三項、第二百五十二條第十款裁定如主
文。
中      華      民      國      九十一    年    八    月      二十七    日
                                  臺灣士林地方法院刑事第二庭
                                      法  官  李  建  忠
右正本證明與原本無異。
如不服本裁定應於送達後五日內向本院提出抗告狀。
                                      書記官  曾  韻  蒔
中      華      民      國      九十一    年    八    月        三十    日
